臺灣高等法院臺中分院刑事判決　　　　　民國九十三年度交上訴字第八九九號
　　上　訴　人　臺灣南投地方法院檢察署檢察官
　　被　　　告　丁○○
右上訴人因被告業務過失致死案件，不服臺灣南投地方法院中華民國九十三年五月六
日第一審判決（民國九十三年度交訴字第七號，起訴案號：臺灣南投地方法院檢察署
民國九十二年度偵字第四六二○號），提起上訴，本院判決如左：
    主  文
原判決撤銷。
丁○○從事業務之人，因業務上之過失致人於死，處有期徒刑陸月，如易科罰金，以
佰元折算壹日。緩刑年。
    事  實
一、丁○○係南投縣南投市○○路一六○巷三十號超風工程有限公司之股東，平日以
    車牌號碼ＴＮ─三九二號自用大貨車載運施作材料、工具前往指定地點、從事溫
    室搭設之工作，屬以駕駛為附隨業務之人。九十二年十一月七日下午，丁○○駕
    駛上開車輛外出埔里地區工地核估工地所需鋼材數量，於同日晚六時十五分許，
    行經南投縣埔里鎮台十四線四十六公里三百公尺處時，欲停車路肩進入路旁之餐
    飲店使用晚餐，而該處並未設有機車專用道，平時由外側快車道邊緣至路邊二．
    五公尺之路肩，即為供機車通行之用，丁○○停車於此路肩，原應注意車輛於顯
    有妨害他車通行之處所，不得停車之規定，且停車時應依車輛順行方向緊靠道路
    右側停車，而依當時情形，並無不能注意情事，竟疏未注意，將該部自大貨車停
    放於南投縣埔里鎮台十四線四十六公里三百公尺處之路肩，除妨害機車之通行外
    ，其停車亦稍微向左斜停，致左後部位突出於外側快車道內有○．二公尺，丁○
    ○即進入路旁之餐飲店用餐，適有無駕駛執照之陳楚仁騎乘車牌號碼ＯＣＢ－二
    八三號重型機車，附載女友陳智婷於行經該處時，亦未注意車前狀況，隨時採取
    必要之安全措施，而不慎撞上丁○○上開所停放於該處之自大貨車左後車尾部分
    ，導致陳楚仁、陳智婷分別受有血氣胸（胸腹鈍力傷）、頭部外傷，經延醫急救
    ，仍不治死亡。丁○○於肇事後，立即打電話報案，並於有偵辦犯罪職務之公務
    員發覺前，向到場之警員自首而接受裁判。
二、案經被告自首及台灣南投地方法院檢察署檢察官據報相驗後自動檢舉及被害人陳
    楚仁、陳智婷之父親甲○○、乙○○提出告訴後，偵查起訴。
    理  由
一、訊據被告丁○○供承於右揭時、地因不當停車，致被害人陳楚仁及附載之陳智婷
    撞及其所停放之車輛左後部位，並因此傷重死亡之事實不諱，惟否認屬業務上之
    行為，辯稱：被告於八十四年間，與親友成立超風公司，因公司僅被告有大貨車
    駕照，故兼任司機，惟九十二年九月十二日，被告前往大陸投資蘭花育苗廠後，
    即不再任司機一職，同年十月十一日起，公司並聘賴嘉勇擔任公司司機，九十二
    年十一月七日，因公司員工前往新竹地區工作，委託被告前往埔里放置鐵管現場
    計算鐵管數量，因無小客車，才會開公司貨車前往，駕車並非其業務云云。經查
    ：
　　(一)被告丁○○從八十四年間起，任超風公司大貨車司機，駕貨車至四處送貨，已
      達八年，業據其於偵查中供述明確（見九十二年相字第四五五號卷第三十三頁
      反面），且九十二年十一月七日案發當日，其前往埔里地區，亦係以前往施作
      現場，核估工地所需鋼材數量，駕駛車輛亦屬其附隨業務，雖被告自九十二年
      十月間，至中國大陸地區拓展業務，超風公司聘任專任司機，仍無礙於駕車為
      被告詹義珍執行溫室搭建附隨業務之認定，其所辯不足為採。
　　(二)右揭被害人陳楚仁、陳智婷，因被告之過失致死之事實，被告供認不諱，並據
      被害人陳楚仁、陳智婷之父親甲○○、乙○○等人指訴在卷，復有道路交通事
      故現場圖、交通事故調查報告表(一)(二)）、現場相片八張等附卷足參；而本件車
      禍被害人陳楚仁、陳智婷因此受傷死亡，亦經台灣南投地方法院檢察署檢察官
      督同檢驗員相驗屬實，製有相驗筆錄、相驗屍體證明書、驗斷書及相驗相片十
      二張等存卷可憑。此外，本案經送請台灣省南投縣區車輛行車事故鑑定委員會
      鑑定之結果，除認陳楚仁無照駕駛重機車行進中，未注意車前狀況，並隨時採
      取必要之安全措施，致由後撞及停車，為肇事主因外，並認被告丁○○於夜間
      佔用部分車道停車不當，影響他車通行，為肇事次因，有臺灣省南投縣區車輛
      行車事故鑑定委員會九十二年十二月四日投鑑字第九二○三八八號鑑定報告函
      附卷可稽。按汽車停車時，於顯有妨害他車通行之處所，不得停車；又停車時
      應依車輛順行方向緊靠道路右側，道路交通安全規則第一百十二條第一項第九
      款、第二項前段定有明文。被告丁○○駕車自應注意上述道路交通安全之規定
      。又依卷附之交通事故調查報告表現場圖所載，被告停車之路肩、寬二．五公
      尺，平時為機車通行之用，被告之自大貨車停車於該處，已阻擋路面之暢通，
      且亦向左斜停，致左後車尾部突出於外側車道內有○．二公尺（相驗卷第六頁
      ），另本件肇事時、地之天候、路況皆良好，案發時被告丁○○亦無不能注意
      之情事。竟疏未注意及此，而將自大貨車違規停放於該處，致使被害人陳楚仁
      等不慎騎乘車輛自後方撞及該自大貨車左後尾部，可證被告丁○○之停車失當
      行為，顯有過失。再被害人陳楚仁、陳智婷確因本件車禍分別因血氣胸、頭部
      外傷等致死，則被告丁○○過失停車肇事行為，與被害人陳楚仁、陳智婷等人
      之死亡結果間，自具有相當因果關係。是被告丁○○涉犯業務過失致死之犯行
      ，已臻明確，犯行堪以認定。
二、按刑法上所謂之業務，係指個人基於其社會地位繼續反覆所執行之事務，其主要
    部分之業務固不待言，即為完成主要業務所附隨之準備工作與輔助事務，亦應包
    括在內，最高法院七十一年台上字第一五五○號判例著有明文。被告為經營溫室
    搭建，平日以車牌號碼ＴＮ─三九二號自大貨車，載運施作材料及施作工具前往
    指定地點工作，為以駕駛為附隨業務之人，是核其所為，係犯刑法第二百七十六
    條第二項從事業務之人，因業務上之過失致人於死罪。被告以一過失行為侵害被
    害人陳楚仁、陳智婷二人之生命法益，為想像競合犯，依刑法第五十五條規定，
    應從一重處斷。又被告於肇事後，犯罪被發覺前，主動打電話報警，並向到場處
    理員警表明為肇事者，自首犯罪而接受裁判，業據證人即到場處理員警劉欽文於
    原審審理時證述屬實，其對於未發覺之罪自首而受裁判，應依刑法第六十二條前
    段之規定減輕其刑。原審雖予被告論科，惟查被告停車於上開路邊，並未緊靠道
    路右側，而有稍微向左斜停，致左後尾部突出於外側快車道內，被害人之機車即
    是撞及該左後尾部而肇事，原審對於被告亦有違反道路交通安全規則第一百十二
    條第二項前段之違規事實，未予認定，尚有未洽，是檢察官上訴就此指摘原判決
    不當，為有理由，應由本院撤銷改判。至檢察官復指被告停車時未顯示停車燈或
    反光標誌，亦有違反道路交通安全規則第一百十二條第一項第十三款之規定乙節
    ，經查該條款係規定：「停於路邊之車輛，遇晝晦：：：或在夜間無燈光設備或
    照明不清之道路，均應顯示停車燈光或反光標誌」，而據被告於本院供稱：「停
    車附近有加油站，加油站的燈光非常亮，肇事地點之安全島也有雙向路燈，我用
    餐的地方也有路燈，雖然冬天但是還很明亮」等語，經參以卷附現場照片，被告
    停車地點確實燈光明亮（相驗卷二六－二九頁），停車時即無再顯示停車燈或反
    光標誌之必要，併此明。爰審酌本件車禍之發生，被害人與有過失，而犯後被
    告尚未能與被害人家屬達成和解，係雙方對賠償金額尚有差距，被告已一再表示
    賠償之誠意，且犯後坦承犯行，態度良好等一切情狀，量處如主文第二項所示之
    刑，並諭知易科罰金之折算標準示懲。末查被告於事後業與被害人家屬和解，賠
    償損害，有和解書二份附卷可稽，被告前未曾受有期徒刑以上刑之宣告，有刑案
    資料查註紀錄表可考，其一時失慮觸犯刑章，經受刑之宣告教訓，應已知警惕，
    而無再犯之虞，本院認所宣告之刑以暫不執行為適當，故予同時諭知緩刑三年以
    啟自新。
三、據上論斷，應依刑事訴訟法第三百六十九條第一項前段、第三百六十四條、第二
    百九十九條第一項前段、刑法第二百七十六條第二項、第五十五條、第六十二條
    前段、第四十一條第一項前段、第七十四條第一款、罰金罰鍰提高標準條例第一
    條前段、第二條，判決如主文。
本案經檢察官丙○○到庭執行職務。
中     華     民     國     九十三     年      七      月    二十八     日
                                   臺灣高等法院臺中分院刑事第二庭
                                   　　　審判長法  官  羅  禮  政
                                   　　　　　　法　官　蔡　聰　明
                                   　　　　　　法　官  陳  欣  安
右正本證明與原本無異。
如不服本判決應於收受送達後十日內向本院提出上訴書狀，其未敘述上訴之理由者並
得於提起上訴後十日內向本院補提理由書（均須按他造當事人之人數附繕本）。
                                               書記官  紀  美  鈺
中     華     民     國     九十三     年      七      月     三十      日
                                                              　　　　　Ｆ
